臺灣橋頭地方法院民事判決
109年度訴字第1078號
原      告  林文正  
訴訟代理人  黃佩琦律師
被      告  豪勝實業股份有限公司

法定代理人  林文泉  
訴訟代理人  呂郁斌律師
上列當事人間分配租金事件，本院於民國111年7月14日言詞辯論
終結，判決如下：
  主  文
被告應給付原告新臺幣貳拾壹萬玖仟陸佰肆拾元，及自民國一０
九年八月十八日起至清償日止，按年息百分之五計算之利息。
原告其餘之訴駁回。
訴訟費用由被告負擔六分之一，餘由原告負擔。
本判決第一項得假執行，但被告以新臺幣貳拾壹萬玖仟陸佰肆拾
元為原告預供擔保，得免為假執行。
原告其餘假執行之聲請駁回。
    事實及理由
一、原告主張：被告為家族企業，其股份係由原告、被告法定代
    理人林文泉、訴外人林文智、林文福及林文曲等兄弟共同持
    有，其中大哥林文曲持有被告29.25%之股份，其他4 人持有
    剩餘70.75%之股份，原告持有其中之15% （即70.75%×15% 
    ）股份，嗣因林文曲已分配獲得其他家產，其股份改由原告
    等4 人及其所指定之人持有。被告營業項目僅出租不動產收
    取租金，並無其他營業項目，其將所有不動產出租予訴外人
    愛克富國際企業有限公司、力大螺絲股份有限公司、力天企
    業社、正利和科技金屬有限公司、俊宇興業有限公司、安富
    工程行、愷聯實業有限公司、李秋欽等人，前揭承租人長年
    均按月繳付租金予被告，被告於扣除相關營運成本及必要支
    出後，餘額即依民國84年3 月5日之分配協議（下稱系爭分
    配協議），按比例分配予各股東，而原告應得之租金比例即
    係以「租金金額÷70.75% ×15% 」計算。詎被告逕自將無關
    營運之非必要費用扣減租金收入，導致短付原告租金收入，
    是被告應給付原告自108 年1 月1 日起至108 年12月31日止
    之租金分配款為新臺幣（下同）2,902,862元，扣除被告前
    已給付原告1,505,300元，尚短付1,397,562元（計算式：2,
    902,862元-1,505,300元＝1,397,562元）。爰依系爭分配協
    議約定及民法第179條規定，提起本件訴訟等語。並聲明：㈠
    被告應給付原告1,397,562元，及自起訴狀繕本送達翌日起
    至清償日止，按年息5％計算之利息；㈡願供擔保，請准宣告
    假執行。
二、被告則以：被告以出租不動產為業，係有法律上原因取得租
    金收入。被告每一年度均由會計即訴外人徐小惠（被告誤載
    為許小惠）針對各項收入及支出製作成詳細之明細表後，由
    董事會不定期決議，依照股東之股權分派盈餘，本件原告所
    請求之108 年度，被告公司分別於108 年6 月25日以260 萬
    元、108 年8 月7 日以150 萬元、108 年12月23日以300 萬
    元分派盈餘，是股東須等董事會決議於何時分派盈餘後始能
    依股權比例獲得分派盈餘，並非隨時皆得請求公司分派盈餘
    。被告公司之支出，扣除原告已自認之「人事薪資成本、記
    帳費、營業稅金等必要開銷1,671,288 元」外，其餘支出均
    為該年度營運期間之必要支出，其餘小額支出亦均屬公司必
    要開銷，是原告之計算式明顯不足採等語，資為抗辯。並聲
    明：㈠原告之訴駁回。㈡如受不利判決，願供擔保，請准宣告
    免為假執行。
三、兩造不爭執之事項：
  ㈠被告公司收入僅有不動產租金收入。
  ㈡原告為被告股東，持有被告公司股份70.75%中之15% ，原告
    所得分配之金額以「（被告收取之租金－被告必要支出費用
    ）÷70.75%×15% 」計算之。
  ㈢被告自108 年1 月1 日起至108 年12月31日止租金收入總額
    為12,030,608元。
  ㈣被告已給付原告108年度租金分配1,505,300 元。
  ㈤被告108 年度薪資支出為399,665元，保險費51,299 元，稅
    捐1,250,160 元。
  ㈥被告支出統一機電14,000 元部分不爭執，莊明憲22,000 、6
    1,000 元勞務費不爭執，記帳費20,608 元不爭執，章程改
    選、規費、持股變動登記費33,000 元不爭執，土地安西段
    律師費50,000元及裁判費20,503元不爭執。
四、本件之爭點：
    原告請求被告再給付108 年1 月1 日起至108 年12月31日止
    之租金，有無理由？如有，金額應為若干？
五、本件得心證之理由：
  ㈠原告為被告股東之一，被告每年均有租金之收入，原告所得
    分配之金額以「（被告收取之租金－被告必要支出費用）÷70
    .75%×15% 」，被告自108 年1 月1 日起至108 年12月31日
    止租金收入總額為12,030,608元，為兩造所不爭執，故被告
    於108年間之支出，是否屬於被告營運所需必要費用，茲為
    本件之爭點，分敘如下：
  ⒈關於「盧嘉正娶媳」紅包7,200元，「捐贈雲林口湖台興國小
    」100,000元，「冰箱一台」12,900元，「電風扇一台」1,9
    80元，「鉑川仲介費」130,000元，其中紅包、冰箱、電風
    扇、仲介費部分，被告僅提出現金支出傳票，未見相關支出
    憑證，尚未能證明確實有上開支出；而紅包部分，被告亦未
    說明，此部分係以公司名義支出或以個人名義支出，且與公
    司營運之關係為何；捐贈部份，被告係以林文泉個人名義匯
    款，要未能證明為公司所支出，故上開支出均難認有實際支
    出，或屬被告必要支出費用。
  ⒉另外被告主張「統懋10月+刻章」2,250元，「成立統懋公司
    出資額」500,000元，「設立統懋規費+事務所規費」161,50
    5元，「20樓之3統懋公司管理費」2,696元（674×4＝2,696）
    ，被告辯稱：此乃因為會計師建議被告另外成立統懋公司作
    為子公司，以利節稅，故被告匯款500,000元作為統懋公司
    的開辦資金，既然原告不領情，被告已在110年11月5日股東
    會通過辦理統懋公司之解散清算，並將500,000元返還給被
    告等語，惟上開成立統懋公司作為被告之子公司一事，被告
    已承認在成立時並未召開董事會或股東會，也未經過董事會
    或股東會之同意，故難認上開支出合法，而所謂的統懋公司
    出資額，既在110年度亦已返還予被告，亦難認該出資額為
    被告108年度之支出，是上開費用均應排除在被告必要支出
    費用之外。
  ⒊關於「高雄市○○區○○○路000號20樓之2管理費」6,508元〈（2,
    301-674）×4＝6,508〉部分：原告雖主張：被告登記地址在燕
    巢區，上開三民區辦公室之管理費，並非合理支出云云，惟
    被告辯稱：燕巢區只是工廠，三民區是辦公室地址，董事長
    、徐小惠都在該處上班等語。參諸員工徐小惠確實在該處上
    班，為原告所不爭執，被告所提出之健保費繳款單所寄送之
    地址，確實亦為上開三民區住址，足見被告辯稱上開住址為
    其辦公室，並非虛構，是被告公司雖登記在燕巢區，惟其另
    租賃辦公室以供作被告員工辦公處所，亦與常情無違，原告
    上開主張，尚難憑採，上開管理費堪認為被告必要支出。
  ⒋另外「建銓工程」修繕費935,900元，「浩揚企業土水」修繕
    費1,030,000元部分，經被告辯稱：此即為被告向高雄市政
    府水利局提起國家賠償訴訟中被告所主張支出之修繕費用等
    語，並有被告提出之匯款單、建銓公司請款單、浩揚公司請
    款單等件附卷可稽，而浩揚公司負責人及建銓公司負責人亦
    分別在高雄地方法院109年度國字第4號到庭作證，證明有收
    到被告支付之上開收修繕費用等語（見本院卷㈡第219-239頁
    ），足見被告確實有支出上開費用，原告以未見到上開費用
    之發票為由否認上開費用支出之真實性，並無理由，自不足
    採。
  ㈡故原告基於兩造間租金分配協議，除上開有爭執之部分，以
    兩造同意之108年租金收入，扣除兩造不爭執部分，扣除本
    院上開認定之被告營運支出必要費用，再依兩造不爭執之計
    算式，原告於108年度可獲租金分配款計算如下：兩造不爭
    執之租金收入12,030,608元，扣除兩造不爭執之薪資支出39
    9,665元、修繕費用1,979,900元（含上開4.必要支出之修繕
    費用）、兩造不爭執之保險費51,299元、兩造不爭執之稅金
    1,250,160元、兩造不爭執之莊明憲勞務費22,000、61,000
    元、兩造不爭執之記帳費20,608元、章程改選、規費、持股
    變動登記費33,000元、兩造不爭執之律師費50,000元、兩造
    不爭執之裁判費20,503元、上開3.所述之管理費6,508元，
    依系爭分配協議及前述比例計算，原告可分配之金額應為1,
    731,936元〈（12,030,608-399,665-1,979,900-51,299-1,25
    0,160-22,000-61,000-20,608-33,000-50,000元-20,503-6,
    508）÷70.75%×15% ＝1,724,940，小數點以下四捨五入〉，扣
    除原告已受分配1,505,300元，尚餘219,640元（1,724,940-
    1,505,300＝219,640）。
  ㈢至於原告本於民法第179條規定，請求被告返還不當得利部分
    ，因本院已依租金分配協議所為請求，判決原告勝訴，自無
    再予審酌不當得利返還請求權有無理由之必要。
六、綜上所述，本件原告依兩造間之分配協議，請求被告應給付
    219,640元，及自起訴狀繕本送達翌日即109 年8 月18日起
    至清償日止，按年息5%計算之利息，為有理由，應予准許。
    逾此範圍之請求，為無理由，應予駁回。
七、本判決所命給付之金額未逾500,000元，依民事訴訟法第389
    條第1項第5款規定，應依職權宣告假執行；被告陳明願供擔
    保，聲請宣告免為假執行，經核符合法律規定，爰酌定相當
    擔保金額予以宣告。至原告雖陳明願供擔保，聲請宣告假執
    行，惟就其勝訴部分，其聲請不過促請法院職權發動，本院
    無庸就其聲請為准駁之裁判。至於原告敗訴部分，其假執行
    之聲請，即失所附麗，應予駁回。
八、本件事證已臻明確，兩造其餘陳述及攻擊防禦方法核與判決
    結果不生影響，爰不逐一論述，附此敘明。
九、訴訟費用負擔之依據：民事訴訟法第79條。
中    華    民    國    111   年    8     月    4    日
                      民事第一庭      法  官  張琬如    
以上正本係照原本作成。
如對本判決上訴，須於判決送達後20日內向本院提出上訴狀。如
委任律師提起上訴者，應一併繳納上訴審裁判費。
中　　華　　民　　國　　111 　年　　8 　　月　　4 　 日
                                      書記官  陳儀庭